臺灣高雄地方法院刑事簡易判決　　　　 100年度簡字第4348號
公　訴　人　臺灣高雄地方法院檢察署檢察官
被　　　告　方子為
選任辯護人　鄭國安律師
　　　　　　吳麗珠律師
　　　　　　郭宗塘律師
上列被告因重利案件，經檢察官提起公訴（99年度偵字第29836
號），被告自白犯罪，本院認宜以簡易判決處刑（原案號：100
年度審易字第1203號），爰不經通常審理程序，裁定逕以簡易判
決處刑如下：
     主  文
方子為共同犯重利罪，共肆罪，各處有期徒刑參月，如易科罰金
，均以新臺幣壹仟元折算壹日。應執行有期徒刑拾月，如易科罰
金，以新臺幣壹仟元折算壹日。
     事實及理由
一、本件犯罪事實及證據，除證據部分補充「1.被告方子為於本
    院準備程序之自白、2.附表證據欄羅列之證據」外，餘均引
    用檢察官起訴書（如附件）之記載。
二、論罪科刑:
    按刑法第 344 條重利罪成立之要件，其中取得與原本顯不
    相當之重利，係指就原本利率、時期核算及參酌當地之經濟
    狀況，較之一般債務之利息，顯有特殊之超額者而言（最高
    法院91年度臺上字第5705號判決意旨參照）。被告放款予附
    表所示被害人，因預扣利息，故實際收取之年息計算後即約
    為月息45%（即年息540%）至月息100%（即年息1200%）不等
    ，已遠高於現今低利率時代金融機構放款利率及一般社會可
    接受標準等客觀標準，實屬與原本顯不相當之重利。是核被
    告方子為所為係犯刑法第344條之重利罪。被告就上開4罪，
    與共犯林志衡間有犯意聯絡及行為分擔，為共同正犯。又其
    所犯附表編號1至4所示4罪間，犯意各別，行為互殊，應予
    分論併罰。爰審酌被告正值青壯，不思循正途賺取財物，竟
    以貸放重利之方式，陷經濟上弱勢之被害人於財務窘境，取
    得與原本顯不相當之利息，影響經濟交易秩序，惟念及其於
    本院審理時均已坦承犯行，尚表悔悟等一切情狀，分別量處
    如主文所示之刑，並諭知易科罰金之折算標準，暨定執行刑
    及諭知易科罰金之折算標準，以資懲儆。
三、據上論斷，依刑事訴訟法第 449 條第 2 項、第 3項、第 4
    54條第2項，刑法第28條、第344條、第51條第5款、第41條
    第1項前段、第8項，刑法施行法第1條之1第1項、第2項前段
    ，逕以簡易判決處刑如主文。
四、如不服本判決，應於判決送達之日起10日內，向本院提出上
    訴狀。
中    華    民    國    100   年    10    月    13    日
                  高雄簡易庭  法  官  王  琁
以上正本證明與原本無異。
如不服本判決，應於判決送達後10日內，向本院提出上訴書狀。
中    華    民    國    100   年    10    月    13    日
                              書記官  陳靜瑤
附錄本案論罪科刑法條全文：
刑法第344 條
乘他人急迫、輕率或無經驗貸以金錢或其他物品，而取得與原本
顯不相當之重利者，處1 年以下有期徒刑、拘役或科或併科1 千
元以下罰金。
┌───────────────────────────────────────────┐
│附表                                                                                  │
├──┬────┬────────┬────────┬────────┬────────┤
│編號│ 被害人 │   放款時地     │    放款利率    │      證據      │   罪名與刑度   │
├──┼────┼────────┼────────┼────────┼────────┤
│1.  │吳文成  │民國98年5月間某 │借款新臺幣（下同│高雄地方法院99│方子為共同犯重利│
│    │        │日，在高雄市大社│）4萬元，預扣800│年聲搜字第959 號│罪，處有期徒刑參│
│    │        │區觀音山國際山莊│0元，利息依每7日│搜索票影本、高雄│月，如易科罰金，│
│    │        │                │8000元計算(月息8│市政府警察局前鎮│以新臺幣壹仟元折│
│    │        │                │0 %, 換算週年利 │分局搜索、扣押筆│算壹日。        │
│    │        │                │率約為960%)。   │錄、扣押物品目錄│                │
│    │        │                │                │表、扣押物品收據│                │
│    │        │                │                │(見警卷第292頁～│                │
│    │        │                │                │第299頁背面)。  │                │
│    │        │                │                │證人吳文成於警│                │
│    │        │                │                │詢、偵訊之證述（│                │
│    │        │                │                │見警卷第204頁～ │                │
│    │        │                │                │第210頁；偵影卷 │                │
│    │        │                │                │第10頁～第13頁）│                │
│    │        │                │                │。              │                │
│    │        │                │                │被告方子為於偵│                │
│    │        │                │                │訊、本院審理之自│                │
│    │        │                │                │白（見偵2卷第19 │                │
│    │        │                │                │7頁～第198頁）。│                │
├──┼────┼────────┼────────┼────────┼────────┤
│2.  │蔡松霖  │98年5、6月間，在│借款3萬元，預扣 │高雄地方法院99│方子為共同犯重利│
│    │        │高雄市鼓山區華龍│7000元，利息依每│年聲搜字第959 號│罪，處有期徒刑參│
│    │        │路愛國超市附近  │6日6000元計算（ │搜索票影本、高雄│月，如易科罰金，│
│    │        │                │月息100%, 換算週│市政府警察局前鎮│以新臺幣壹仟元折│
│    │        │                │年利率約為1200%)│分局搜索、扣押筆│算壹日。        │
│    │        │                │。              │錄、扣押物品目錄│                │
│    │        │                │                │表、扣押物品收據│                │
│    │        │                │                │（見警卷第292頁 │                │
│    │        │                │                │～第299頁背面） │                │
│    │        │                │                │。              │                │
│    │        │                │                │證人蔡松霖於警│                │
│    │        │                │                │詢、偵訊之證述 (│                │
│    │        │                │                │見警卷第190頁～ │                │
│    │        │                │                │第195頁；偵影卷 │                │
│    │        │                │                │第32頁～第36頁）│                │
│    │        │                │                │。              │                │
│    │        │                │                │被告方子為於偵│                │
│    │        │                │                │訊、本院審理中之│                │
│    │        │                │                │自白（見偵1卷第 │                │
│    │        │                │                │10  6頁～第110頁│                │
│    │        │                │                │；偵2卷第197頁～│                │
│    │        │                │                │第19 8頁；偵影卷│                │
│    │        │                │                │第42頁～第45頁）│                │
│    │        │                │                │。              │                │
├──┼────┼────────┼────────┼────────┼────────┤
│3.  │李松和  │97年年中，在高雄│借款3萬元，預扣 │高雄地方法院99│方子為共同犯重利│
│    │        │市○○區○○路上│4500元，利息依每│年聲搜字第959 號│罪，處有期徒刑參│
│    │        │                │10日4500元計算（│搜索票影本、高雄│月，如易科罰金，│
│    │        │                │月息45%,換算週年│市政府警察局前鎮│以新臺幣壹仟元折│
│    │        │                │利率約為540%）。│分局搜索、扣押筆│算壹日。        │
│    │        │                │                │錄、扣押物品目錄│                │
│    │        │                │                │表、扣押物品收據│                │
│    │        │                │                │（見警卷第292頁 │                │
│    │        │                │                │～第299頁背面） │                │
│    │        │                │                │證人李松和於警│                │
│    │        │                │                │詢、偵訊之證述（│                │
│    │        │                │                │見警影卷第46頁～│                │
│    │        │                │                │第48頁；偵影卷第│                │
│    │        │                │                │10頁～第14頁、第│                │
│    │        │                │                │41頁～第45頁）。│                │
│    │        │                │                │被告方子為於偵│                │
│    │        │                │                │訊、本院審理中之│                │
│    │        │                │                │自白(見偵2卷第19│                │
│    │        │                │                │7頁～第198頁；偵│                │
│    │        │                │                │影卷第42頁～第45│                │
│    │        │                │                │頁）。          │                │
├──┼────┼────────┼────────┼────────┼────────┤
│4.  │黃峻信  │98年8月中旬，在 │借款2萬元，預扣 │高雄地方法院99│方子為共同犯重利│
│    │        │高雄市區不詳地點│3000元，利息依每│年聲搜字第959 號│罪，處有期徒刑參│
│    │        │                │10日3000元計算（│搜索票影本、高雄│月，如易科罰金，│
│    │        │                │月息45%,換算週年│市政府警察局前鎮│以新臺幣壹仟元折│
│    │        │                │利率約為540%）。│分局搜索、扣押筆│算壹日。        │
│    │        │                │                │錄、扣押物品目錄│                │
│    │        │                │                │表、扣押物品收據│                │
│    │        │                │                │（見警卷第292頁 │                │
│    │        │                │                │～第299頁背面） │                │
│    │        │                │                │。              │                │
│    │        │                │                │證人黃峻信於警│                │
│    │        │                │                │詢之證述（見警卷│                │
│    │        │                │                │第212頁～第214頁│                │
│    │        │                │                │)。             │                │
│    │        │                │                │被告方子為於偵│                │
│    │        │                │                │訊、本院審理中之│                │
│    │        │                │                │自白（見偵2卷第1│                │
│    │        │                │                │97頁～第198頁） │                │
│    │        │                │                │。              │                │
└──┴────┴────────┴────────┴────────┴────────┘
附件
臺灣高雄地方法院檢察署檢察官起訴書
                                     99年度偵字第29836號
    被      告  方子為  男  31歲（民國○○年○月○○日生）
                        住臺南市○區○○街226巷5號
                        國民身分證統一編號：Ｚ000000000號
上列被告因重利案件，已經偵查終結，認應該提起公訴，茲將
犯罪事實及證據並所犯法條分敘如下：
            犯罪事實
一、方子為基於乘他人急迫貸以金錢而取得與原本顯不相當重利
    之犯意，利用「邱先生」之名義，招攬需求資金周轉者向其
    借貸金錢，並於民國98年3月間，以每2星期1萬餘元之代價
    雇用林志衡（另案起訴），擔任向借款人收取利息之工作，
    2人共同基於前揭犯意聯絡，於98年4月間刊登貸款廣告，趁
    如附表一所示之人急需用錢之際，貸予如附表一所示之款項
    ，借款當時除簽署如附表所示面額之本票、借據或身分證抵
    押外，同時預扣如附表所示之利息或手續費，而以此方式取
    得與原本顯不相當之利息得逞。嗣經警查獲林志衡，並經林
    志衡坦承後，始悉上情。
二、案經本署檢察官簽分偵辦。
        證  據  並  所  犯  法  條
一、證據清單暨待證事實
  ┌──┬──────────┬────────────┐
  │編號│     證據           │     待證事實           │
  ├──┼──────────┼────────────┤
  │ 1  │被告方子為於偵查中之│坦承雇用林志衡向被害人吳│
  │    │供述                │文成等4人放款並收取不相 │
  │    │                    │當之重利之事實。        │
  ├──┼──────────┼────────────┤
  │    │證人林志衡於偵查中之│證明受雇於被告，並向被害│
  │ 2  │證述以及本署99年度偵│人吳文成等4人放款，並收 │
  │    │字第5147號偵訊中之證│取不相當之重利之事實。  │
  │    │述                  │                        │
  ├──┼──────────┼────────────┤
  │ 3  │證人吳文成於本署99年│被告林志衡所屬地下錢莊成│
  │    │度偵字第5147號案件警│員趁吳文成急需用錢貸與款│
  │    │詢及偵訊中之證述    │項並收取重利之事實。    │
  ├──┼──────────┼────────────┤
  │ 4  │證人蔡松霖於本署99年│被告林志衡所屬地下錢莊成│
  │    │度偵字第5147號案件警│員趁蔡松霖急需用錢貸與款│
  │    │詢及偵訊中之證述    │項並收取重利及遭林志衡恐│
  │    │                    │嚇之事實。              │
  ├──┼──────────┼────────────┤
  │ 5  │證人李松和於本署99年│被告林志衡所屬地下錢莊成│
  │    │度偵字第5147號案件警│員趁李松和急需用錢貸與款│
  │    │詢及偵訊中之證述    │項並收取重利。          │
  ├──┼──────────┼────────────┤
  │ 6  │證人黃峻信於本署99年│被告林志衡所屬地下錢莊成│
  │    │度偵字第5147號案件警│員趁黃峻信急需用錢貸與款│
  │    │詢之證述            │項並收取重利。          │
  ├──┼──────────┼────────────┤
  │ 7  │臺灣高雄地方法院99年│認定證人林志衡受雇於方子│
  │    │度審易字第4305號判決│為，且涉犯如附表所示之重│
  │    │                    │利犯嫌之事實。          │
  └──┴──────────┴────────────┘
二、核被告方子為，係犯刑法第344條之重利罪嫌。被告就前開
    與林志衡之犯行，有犯意聯絡及行為分擔，請依共同正犯論
    處。又被告所犯4次重利之罪嫌犯意個別，行為互殊，請各
    予分論併罰。
三、依刑事訴訟法第251條第1項提起公訴。
  此  致
臺灣高雄地方法院
中    華    民    國   100    年    3     月    26    日
                              檢  察  官  馬鴻驊
附表
 ┌──┬───┬──────┬────┬───┬────────┬────┐
 │編號│被害人│借貸時間、地│借貸金額│利息  │計息方式及繳息情│質押證件│
 │    │      │點          │(新臺幣)│      │形              │        │
 │    │      │            │        │      │                │        │
 ├──┼───┼──────┼────┼───┼────────┼────┤
 │ 1  │吳文成│98年5月間某 │ 4萬元  │7天1期│月息80%，年息為 │身分證、│
 │    │      │日，高雄縣大│        │，8千 │960%。預收1期之 │面額4萬 │
 │    │      │社鄉觀音山國│        │元    │利息8千元，實拿3│元之本票│
 │    │      │際山莊      │        │      │萬2000元。吳文成│。      │
 │    │      │            │        │      │共給付5萬8000元 │        │
 │    │      │            │        │      │之利息。        │        │
 ├──┼───┼──────┼────┼───┼────────┼────┤
 │ 2  │蔡松霖│98年5、6月間│ 3萬元  │6天1期│月息100%，年息12│面額3萬 │
 │    │      │，高雄市鼓山│        │，6000│00%，預扣1期之利│元之本票│
 │    │      │區○○路愛國│        │元    │息及手續費1000元│、身分證│
 │    │      │超市        │        │      │，實拿2萬3000元 │、戶口名│
 │    │      │            │        │      │。蔡松霖共給付1 │簿。    │
 │    │      │            │        │      │萬餘元利息。    │        │
 ├──┼───┼──────┼────┼───┼────────┼────┤
 │ 3  │李松和│97年年中，高│ 3萬元  │10天為│月息45%，年息540│面額6萬 │
 │    │      │雄縣林園鄉沿│        │1期， │%，預扣第1期之利│元之本票│
 │    │      │海路號      │        │4500元│，實拿2萬5500元 │。      │
 │    │      │            │        │      │。              │        │
 ├──┼───┼──────┼────┼───┼────────┼────┤
 │ 4  │黃峻信│98年8月中旬 │ 2萬元  │10天為│月息45﹪，年息  │面額2萬 │
 │    │      │            │        │1期， │540﹪，預扣第1期│元之本票│
 │    │      │            │        │3000元│利息，實拿23000 │、車號  │
 │    │      │            │        │      │元。            │XWA-59 5│
 │    │      │            │        │      │                │號汽車駕│
 │    │      │            │        │      │                │照。    │
 └──┴───┴──────┴────┴───┴────────┴────┘